臺灣新北地方法院民事裁定
111年度消債清字第135號
聲  請  人
即 債務 人  林汝芳  

代  理  人  李文聖律師（法扶律師）
相  對  人
即 債權 人  台中商業銀行股份有限公司

法定代理人  王貴鋒  
相  對  人
即 債權 人  玉山商業銀行股份有限公司


法定代理人  黃男州  
相  對  人
即 債權 人  元大國際資產管理股份有限公司

法定代理人  宋耀明  
相  對  人
即 債權 人  聯邦商業銀行股份有限公司

法定代理人  林鴻聯  
相  對  人
即 債權 人  匯豐汽車股份有限公司

法定代理人  陳昭文  
相  對  人
即 債權 人  台新資產管理股份有限公司

法定代理人  吳統雄  
上列當事人聲請消費者債務清理清算事件，本院裁定如下：
    主      文
債務人甲○○於民國111年4月6日所提更生方案應不予認可。
債務人甲○○自民國111年7月14日下午4時起開始清算程序。
命司法事務官進行本件清算程序。
    理      由
一、按債權人會議可決更生方案時，應有出席已申報無擔保及無
    優先權債權人過半數之同意，而其所代表之債權額，並應逾
    已申報無擔保及無優先權總債權額之二分之一。法院得將更
    生方案之內容及債務人財產及收入狀況報告書通知債權人，
    命債權人於法院所定期間內以書面確答是否同意該方案，逾
    期不為確答，視為同意。同意及視為同意更生方案之已申報
    無擔保及無優先權債權人過半數，且其所代表之債權額，逾
    已申報無擔保及無優先權總債權額之二分之一時，視為債權
    人會議可決更生方案。債權人會議可決之更生方案對不同意
    或未出席之債權人不公允者，除有該條例第12條規定之情形
    外，法院應不認可更生方案；法院裁定不認可更生方案時，
    應同時裁定開始清算程序。消費者債務清理條例（下稱消債
    條例）第59條第1項、第60條第1、2項、第63條第1項第1款
    及第65條第1項定有明文。次按法院開始清算程序之裁定，
    應載明其年、月、日、時，並即時發生效力。法院裁定開始
    更生或清算程序後，得命司法事務官進行更生或清算程序；
    必要時，得選任律師、會計師或其他適當之自然人或法人一
    人為監督人或管理人，亦為消債條例第83條第1項、第16條
    第1項所明定。
二、經查：
㈠、本件聲請人前因有不能清償債務之虞情事，於民國110年3月1
    5日具狀向本院聲請更生調解，然調解不成立而當場於書記
    官前以言詞聲請更生，經本院以110年度消債更字第308號裁
    定聲請人自110年9月28日上午10時起開始更生程序，並命司
    法事務官進行本件更生程序，復經本院以110年度司執消債
    更字第404號更生事件受理在案。更生程序中，聲請人於110
    年11月23日陳報財產及收入狀況說明書、更生方案到院，載
    明每月收入新臺幣（下同）42,811元、支出36,739元、提出
    每月清償6,000元、總還款金額為432,000元之更生方案，且
    未記載聲請時財產總額、可供履行更生方案之財產，未獲債
    權人可決；嗣經本院司法事務官查知聲請人於第三人新光人
    壽保險股份有限公司（下稱新光人壽公司）有預估保單解約
    金計106,642元，本院司法事務官復於111年3月16日函命聲
    請人於文到20日內重新提出更生方案、財產收入狀況說明書
    ，並須將預估保單解約金106,642元之9成納入更生方案中清
    償，並因聲請人所陳報之個人必要支出25,050元（已扣除勞
    健保費3,689元、扶養費8,000元支出），顯高於新北市111
    年度每人每月最低生活費15,800元之1.2倍即18,960元，故
    本院司法事務官亦同時命聲請人應降低支出以盡力清償；惟
    聲請人於111年4月6日所陳報之更生方案履行期間之個人必
    要支出僅表明難有調整空間，聲請人雖願改為每月清償10,0
    00元、總還款金額為720,000元之更生方案（下稱系爭更生
    方案），司法事務官再次於111年4月8日以書面通知全體債
    權人表決系爭更生方案，其中債權人台中商業銀行股份有限
    公司、玉山商業銀行股份有限公司、台新資產管理股份有限
    公司具狀表示不同意（合計聲請人所欠其等債務僅占總債務
    之47.19％），其餘債權人則逾期不為確答而視為同意，且視
    為同意之債權人所代表債權額逾已申報無擔保及無優先權總
    債權額之1/2等情，經核閱本院110年度司執消債更字第404
    號更生事件全卷無誤。是以，本件更生方案已經債權人會議
    可決之事實，首堪認定。
㈡、聲請人年平均收入為每月38,955元，有思麥爾有限公司111年
    3月9日陳報之110年2月至111年1月薪資條（附於司執消債更
    卷）為憑，倘支出總額以新北市111年度每人每月最低生活
    費15,800元之1.2倍即18,960元及未成年子女扶養費4,000元
    列計共22,960元，復計入前揭預估保單解約金106,642元之9
    成，其於更生方案履行期間可處分所得總額2,900,738元（
    計算式：38,955×72＋106,642×0.9，元以下四捨五入），扣
    除自己及依法應受其扶養者（即未成年子女）所必要生活費
    用1,653,120元（計算式：22,960×72）之餘額為1,247,618
    元（計算式：2,900,738－1,653,120），逾十分之九即聲請
    人需提出總還款金額逾1,122,856元（計算式：1,247,618×0
    .9，元以下四捨五入）之更生方案，始符合消債條例第64條
    之1第1款、第64條之2第1項所規定之盡力清償標準，而聲請
    人所提更生方案之清償總額為720,000元，顯低於上開金額
    ，則聲請人提出之更生方案縱經債權人會議可決，亦難認對
    於不同意之債權人台中商業銀行股份有限公司、玉山商業銀
    行股份有限公司、台新資產管理股份有限公司為公允，且本
    件查無消債條例第12條規定之情形，經本院於111年6月27日
    函依消債條例第63條第3項準用第61條第2項規定，於向債權
    人、債務人曉諭更生程序轉換為清算程序之法律效果，使其
    等有陳述意見之機會後，依消債條例第63條第1項規定，裁
    定不認可聲請人所提之更生方案。
㈢、綜上，聲請人有上揭事由而應依消債條例第63條第1項規定裁
    定不認可更生方案，爰依首揭條例第65條第1項規定，裁定
    不認可聲請人所提之前述更生方案，並同時裁定開始清算程
    序，且命司法事務官進行本件清算程序。
三、依首開規定，裁定如主文。　　
中　　華　　民　　國　　111 　年　　7 　　月　　14　　日
                民事第三庭  法　官　饒金鳳
正本係照原本作成。
聲請人得對不認可更生方案之裁定不服，並應於送達後10日內向
本院提出抗告狀，並繳納抗告費新臺幣1,000元。其餘不得抗告
。
本裁定已於111年7月14日下午4時公告。　　　　　　　　　
中　　華　　民　　國　　111 　年　　7 　　月　　14　　日
                            書記官　廖美紅